【裁判字號】    97,消債更,272
【裁判日期】    971223
【裁判案由】    更生事件
【裁判全文】
臺灣新竹地方法院民事裁定           97年度消債更字第272號
聲  請  人  甲○○
代  理  人  劉秀琳律師
上列聲請人因聲請更生事件，本院裁定如下：
    主  文
聲請駁回。
聲請程序費用由聲請人負擔。
    理  由
一、按債務人不能清償債務或有不能清償之虞者，得依本條例所
    定更生或清算程序，清理其債務，消費者債務清理條例（下
    稱消債條例）第3條定有明文。又消債條例更生、清算制度
    之立法目的，係為使不幸陷入經濟困境之債務人得以清理債
    務、重建生活，並在清理過程中保有符合人性尊嚴之最低基
    本生活，但非維持債務人過去慣常生活，是於評估債務人是
    否有不能清償債務或有不能清償之虞時，應非由債務人任意
    主張其基本生活費用之數額，而是債務人應在維持基本生活
    之情況下，於能力範圍內盡力清償債務。
二、本件聲請意旨略以：聲請人有不能清償債務之情事, 於消費
    者債務清理條例施行後，曾以書面向最大債權金融機構請求
    共同協商債務清償方案曾以書面向最大債權金融機構請求共
    同協商債務清償方案，惟協商不成立，且其無擔保或無優先
    權之債務總額未逾新臺幣（下同）1,200萬元，復未經法院
    裁定開始清算程序或宣告破產云云。
三、經查：聲請人固曾與最大債權金融機構台灣土地銀行進行債
    務協商而不成立，並提出前置協商不成立通知書為證，惟該
    通知書上係記載聲請人「因未能接受顯足以負擔之還款方案
    」致協商不成立。且聲請人陳稱其擔任聯華電子股份有限公
    司技術員，目前月薪40400元，惟因每月須繳納房貸及信用
    貸款已達4萬餘元，已超過每月之薪資，無法協商成立云云
    。本院審酌聲請人所提之95、96年綜合所得稅各類所得資料
    清單：95年之薪資所得為657094元、平均月薪為54757元，
    96年之薪資所得為697597元、平均月薪為58133元；聲請人
    亦陳稱97年月薪為40400元等情，則扣除聲請人每月生活費
    用應以行政院公佈97年臺灣省最低生活費用為9,829元 (已
    包含食、衣、住、行及育、樂所有之支出)為計算基準，超
    過此金額部分顯不足採外，依聲請人於95、96年度綜合所得
    稅所得資料清單，其該年度總所得均不低，且97年之平均月
    薪縱有降低亦高達4萬餘元，然佐以聲請人之存褶明細均無
    存款情形下，顯見聲請人於積欠債務期間，亦未改善收支運
    用習慣，主觀顯有自陷不能清償之虞之過失，難認有何積極
    清償處理債務之誠意，且消債條例之立法目的，係為使不幸
    陷入經濟困境之人得以清理債務、重建生活，並在清理過程
    中能保有符合人性尊嚴之最低基本生活，而非維持債務人過
    去慣常之寬逸生活，是上開生活費用債務人仍應盡力節省開
    支，攢賸不必要雜項支出，以為支付債務。
四、按扶養程度，應按受扶養權利者之需要，與負扶養義務者之
    經濟能力及身分定之，民法第1119條定有明文。聲請人雖陳
    稱尚有三女李碧雪 (77年12月3日生)、李馥容 (82年4月1日
    生)、李馥羽 (84年1月1日生)須扶養，惟審酌李碧雪已成年
    ，縱使目前仍在學，堪認其尚非不得出外打工，以支應其部
    分生活費用之支出，況審酌我國97年度最低生活費標準，係
    對於15歲以上就業人口所做統計，無法直接等同於就學子女
    每月最低消費支出，故此部分應參酌96年度每人之免稅額
    77000元計算每人每月基本生活所需約6500元為適當。另有
    關聲請人之三名子女扶養部分，並應由聲請人與丈夫各負2
    分之1之責任，是此部分之扶養費總計應低於9750元﹝(6500
    )*3/2=9750 ﹞。故聲請人每月薪水之扣除自身及扶養子女
    之必要費用外，應尚有足夠剩餘款項與債權人銀行協商還款
    金額。
五、至原告主張每月繳納之房貸因寬限期已至，恐須增加房貸本
    金之支出云云，惟此部分支出核係非必要支出費用，因自有
    房屋既非維持聲請人及家人保有人性尊嚴之基本生活所必須
    ，且考量一般未積欠他人債務之鄉間家庭或中低收入戶家庭
    ，無自有房屋而須租屋居住者，尚非少數，此部分非必要支
    出應予剔除。又聲請人另陳報有關每月尚須繳納4500元給婆
    婆支應以婆婆為名之信用貸款及繳納11260元之死會會錢云
    云，然有關聲請人婆婆黃月英向合作金庫抵押貸款部分，業
    已於95年9月28日清償完畢之情，有合作金庫商業銀行股份
    有限公司之陳報狀在卷可查，且聲請人復未提供相關書證供
    本院參酌其有何每月支付予婆婆4500元及死會款項之必要，
    及當初取得該資金之用途、流向等事由，且聲請人每月薪資
    遭債權銀行即土地銀行聲請強制執行，扣薪3分之1乙節，亦
    因借貸關均早已發生，聲請人積欠債務期間，每月薪資所得
    均非低之情形下，不知改變使用金錢習慣以清理債務，徒增
    不必要之雜項支出，復未明白陳述每筆薪資餘款、標會所得
    及婆婆借貸供運用之資金均運用何處下，實為可歸責自身事
    由而無不可清償債務之情形存在。
六、綜上，依聲請人目前之經濟狀況，並非不能負擔最大債權金
    融機構所提出之還款方案，且聲請人現年40歲，距離法定退
    休年齡65歲尚有25年，是以聲請人之年齡及財產現況，既有
    能力清償債務又無不能維持生活之情形，則與消債條例第3
    條之「不能清償之虞」要件即有不符，自應駁回其聲請。
七、據上論結，本件聲請人聲請更生應屬要件不備，依消費者債
    務清理條例第8條、第15條，民事訴訟法第95條、第78條之
    規定，裁定如主文。
中    華    民    國    97    年    12    月    23    日
              民事第二庭    法      官  彭淑苑
上為正本係照原本作成。
如不服本裁定，應於裁定送達後10日內，以書狀向本院提出抗告
，並繳納抗告費新臺幣1千元。
中    華    民    國    97    年    12    月    24    日
                            書  記  官  王恬如


司法院資訊處製作；財團法人民間司法改革基金會備份。
